臺北高等行政法院判決　　　　　　　　　　　　　　　九十三年度簡字第八○一號
　　原　　　告　松上電子有限公司
　　代　表　人　甲○○
　　被　　　告　財政部臺北關稅局
　　代　表　人　詹昭鐶（局長）
　　訴訟代理人　林蔚兼送達代.
　　　　　　　　乙○○
右當事人間因虛報進口貨物事件，原告不服財政部中華民國九十三年四月十三日台財
訴字第○九三○○一○六八○號訴願決定，提起行政訴訟。本院判決如左：
　　主  文
原告之訴駁回。
訴訟費用由原告負擔。
　　事  實
一、事實概要：緣原告（原名：日月明電子有限公司）於九十一年四月二十四日委由
    台灣航空貨運承攬股份有限公司以外貨進口（Ｇ１）報單（報單號碼：第ＣＬ／
    九一／六六○／○六三一三號）向被告報運自香港進口貨物共八項，原申報貨物
    名稱為CONNECTION AND CONTACT ELEMENTS FOR WIRES AND CABLES（接頭），稅
    則號別為第八五三六‧九○‧二○號，稅率為零。經被告派員查驗結果，實到貨
    物名稱為CONNECTION AND CONTACT ELEMENTS WITH WIRES AND CABLES （接頭帶
    電線），應改列稅則號別為第八五四四‧四一‧九○號，按稅率百分之七課徵關
    稅，認原告涉有虛報進口貨物名稱，逃漏進口稅款之行為，被告乃依海關緝私條
    例第三十七條第一項規定，處原告所漏進口稅額新臺幣（下同）五一、一○一元
    二倍之罰鍰計一○二、二○二元，並依同條例第四十四條規定，追徵所漏進口稅
    款計五三、六五六元（包括進口稅五一、一○一元，營業稅二、五五五元）。原
    告不服，申請復查結果，未獲變更，提起訴願，旋遭駁回，遂向本院提起行政訴
    訟。
二、兩造聲明：
　　(一)原告聲明：
      1.訴願決定及原處分均撤銷。
      2.訴訟費用由被告負擔。
　　(二)被告聲明：
      1.駁回原告之訴。
      2.訴訟費用由原告負擔。
三、兩造之爭點：被告得否於貨物放行後之一年餘始就貨物為稽核？
　　(一)原告主張之理由：
      1.緣原告於九十一年五月二十七日（按：應係九十一年四月二十四日之誤）自
        被告機關報運進口「電線及纜連接器與接頭」乙批，貨經審核無訛放行逾一
        年多，被告又於九十二年七月間核發處分書，稱原告虛報所運貨物之名稱，
        偷漏進口稅款，按海關緝私條例懲處所漏進口稅額二倍之罰鍰。
      2.進口貨物查驗係指貨物進口當時之驗貨，報單內容之貨物名稱只有在驗貨當
        時，憑實際來貨與申報不符時始可更改，本件既經通關單位書面審核無訛放
        行，未經查驗亦未取樣，被告如對原告所進口貨物有所懷疑，可對原告貨物
        進口當時進行查驗，貨既已放行，即表接受原申報貨名，事後審核係指對價
        格、稅則號別或產地等進行審查，但也要有具體事證證明其錯誤。然系爭貨
        物放行已逾一年多，即便是原告都未存有當時之樣品，被告在毫無憑據情況
        下，僅以推斷、臆測為由調出存檔報單隨意更改貨物名稱，然後以虛報貨物
        名稱之由懲處原告，顯然該處分有所違誤。
    (二)被告答辯之理由：
      1.按「海關於進出口貨物放行之翌日起二年內，得對納稅義務人、貨物輸出人
        或其關係人實施事後稽核。……。」、「為加速進口貨物通關，海關得按納
        稅義務人應申報之事項，先行徵稅驗放，事後再加審查；……。」、「報運
        貨物進口而有虛報所運貨物之名稱者，得視情節輕重，處以所漏進口稅額二
        倍至五倍之罰鍰，或沒入或併沒入其貨物。」、「有違反本條例情事者，除
        依本條例有關規定處罰外，仍應追徵其所漏或沖退之稅款。」分別為行為時
        關稅法第十條第一項及第十四條第一項暨海關緝私條例第三十七條第一項第
        一款及第四十四條所明定。
      2.經查本件係被告稽核組依據行為時關稅法第十條及海關事後稽核實施辦法第
        二條規定，對原告二年內進口放行貨物實施事後稽核，經審核後發現原告另
        案（進口報單第ＣＬ／九一／六六○／○八○七五號）所申報稅則似有誤，
        乃調單查核，並洽請原告電傳說明書供核。嗣經原告主動派員攜帶樣品至被
        告稽核組加以說明後，被告稽核組認為來貨應歸列稅則號別第八五四八‧九
        ○‧○○號，按稅率二‧五％課徵進口稅。惟被告稽核組另再調閱電腦歷史
        檔，發現原告進口相同貨物之報單尚有十三份（含本件報單），遂將上述十
        四份進口報單移請被告原通關單位外棧組複核。嗣經被告外棧組複核結果，
        本件原告原申報貨物名稱與實到貨物名稱不符，應改列稅則號別為第八五四
        四‧四一‧九○號，按稅率七％課徵進口稅，已構成虛報進口貨物名稱、逃
        漏進口稅款情事，被告爰依上揭法條論處，於法並無不合。
      3.查進口稅則號別第八五三六．九○．二○號為「電線及電纜連接器與接頭」
        ，其英文貨名「CONNECTION AND CONTACT ELEMENTS FOR WIRES AND CABLES
        」，係指供電線及電纜用之連接器與接頭，參據「國際商品統一分類制度」
        （ＨＳ）註解中文版第一二四一頁對「連接電路用器具」Ａ項：「本器具係
        將電路中之各種零件聯結在一起，包括下列各項：（Ａ）……。配有一段電
        線之插頭及插座等除外（第八五四四節）。」之解釋，本件貨物既為細線材
        加裝連接器，應歸列稅則第八五四四節「絕緣電線、電纜及其他絕緣電導體
        ，不論是否裝有插接器……。」項下，至為明確。此再觀之同註解第一二五
        三頁第十五行「電線、電纜等如已截成一定長度或在一端或兩端裝有插接器
        者（例如：插頭、插座……）仍歸屬本節（指稅則第八五四四節）」益明。
        被告根據本件進口貨物於通關驗貨當時所取貨樣（貨樣收據編號：北進驗字
        第9002744號）及原告事發後曾主動派員攜帶樣品至被告稽核組說明，並據
        上開稅則分類規定而重新審核認定本件，並非所謂「沒有任何證據」以「推
        論為理由，任意篡改報單貨名」。
        又查被告係依行為時關稅法第十四條第一項「為加速進口貨物通關，海關得
        按納稅義務人應申報之事項，先行徵稅驗放，事後再加審查；……。」、同
        法第十條第一項「海關於進出口貨物放行之翌日起二年內，得對納稅義務人
        、貨物輸出人或其關係人實施事後稽核。……。」及海關事後稽核實施辦法
        第二條第三項略以「……事後稽核查核內容包括貨名……稅則號別……之相
        關事項等。」之規定，對原告二年內之進口案件辦理事後稽核，洵無違誤。
        原告所稱「進口貨物放行逾年餘後，沒有任何證據的情形下，以推論為理由
        ，任意篡改報單貨名，並作不當之行政處分。」，顯係誤解法令。又本件經
        事後審查發現貨名有誤，並對違法情節援引海關緝私條例論處，核屬允當。
      4.查系爭貨物在前述查驗當時，已會同原告之報關代理人取具貨樣在案，被告
        自得參據所取貨樣，依前開法條規定，為事後稽核重新審定，於法並無違誤
        。又，系爭貨物既經查明為電線、電纜等已截成一定長度在一端或兩端裝有
        插接器，事證具體灼然，被告依據海關事後稽核作業相關規定，更改貨名，
        核定稅則號別，認事用法均屬妥適。
　　理  由
一、本件被告代表人已變更為詹昭鐶，渠聲明承受訴訟，並無不合，應予准許，合先
    敘明。
二、按「海關於進出口貨物放行之翌日起二年內，得對納稅義務人、貨物輸出人或其
    關係人實施事後稽核……。」、「為加速進口貨物通關，海關得按納稅義務人應
    申報之事項，先行徵稅驗放，事後再加審查……。」行為時關稅法第十條第一項
    、第十四條第一項定有明文。又「報運貨物進口而有左列情事之一者，得視情節
    輕重，處以所漏進口稅額二倍至五倍之罰鍰，或沒入或併沒入其貨物：一、虛報
    所運貨物之名稱、數量或重量。」及「有違反本條例情事者，除依本條例有關規
    定處罰外，仍應追徵其所漏或沖退之稅款。」分別為海關緝私條例第三十七條第
    一項第一款及第四十四條前段所明定。
三、本件原告於九十一年四月二十四日委由台灣航空貨運承攬股份有限公司以外貨進
    口（Ｇ１）報單（報單號碼：第ＣＬ／九一／六六○／○六三一三號）向被告報
    運自香港進口貨物共八項，原申報貨物名稱為CONNECTION AND CONTACT
    ELEMENTS FOR WIRES AND CABLES（接頭），稅則號別為第八五三六‧九○‧二
    ○號，稅率為零。經被告派員查驗結果，實到貨物名稱為CONNECTION AND
    CONTACT ELEMENTS WITH WIRES AND CABLES（接頭帶電線），應改列稅則號別為
    第八五四四‧四一‧九○號，按稅率百分之七課徵關稅，認原告涉有虛報進口貨
    物名稱，逃漏進口稅款之行為，被告乃依海關緝私條例第三十七條第一項規定，
    處原告所漏進口稅額五一、一○一元二倍之罰鍰一○二、二○二元，並依同條例
    第四十四條規定，追徵所漏進口稅款計五三、六五六元（包括進口稅五一、一○
    一元，營業稅二、五五五元）。原告不服，申請復查結果，未獲變更，提起訴願
    ，亦遭駁回之事實，有進口報單、被告九十一年第00000000號處分書、
    復查及訴願決定書等附卷可稽，堪認屬實。
四、原告主張：進口貨物查驗係指貨物進口當時之驗貨，報單內容之貨物名稱只有在
    驗貨當時憑實際來貨與申報不符時始可更改，本件既經通關單位書面審核無訛放
    行，未經查驗亦未取樣，被告如對原告所進口貨物有所懷疑，可對原告貨物進口
    當時進行查驗，貨既已放行，即表接受原申報貨名，事後審核係指對價格、稅則
    號別或產地等進行審查，但也要有具體事證證明其錯誤。然系爭貨物放行已逾一
    年多，即便是原告都未存有當時之樣品，被告在毫無憑據情況下，僅以推斷、臆
    測為由調出存檔報單隨意更改貨物名稱，然後以虛報貨物名稱之由懲處原告，顯
    然係以偽造文書方法誣陷原告云云。惟查：
    (一)海關進口稅則號別第八五三六．九○．二○號為「電線及電纜連接器與接頭」
      ，英文貨名「CONNECTION AND CONTACT ELEMENTS FOR WIRES AND CABLES」係
      指供電線及電纜用之連接器與接頭，亦即不含電線的接頭器，參據「國際商品
      統一分類制度」（ＨＳ）註解中文版第一二四一頁對「連接電路用器具」Ａ項
      ：「本器具係將電路中之各種零件聯結在一起，包括下列各項：（Ａ）……。
      配有一段電線之插頭及插座（第八五四四節）等除外。」之解釋，及參照稅則
      第八五三六節定義：「電路開關，保護電路或聯接電路用之電氣用具（如：開
      關、繼電器、熔絲裝置、突波遏止器、插頭、插座、燈頭、接線盒），其電壓
      未超過一○○○伏特者」，本件原告所進口之貨物為電線加裝連接器，並不符
      合稅則第八五三六節之定義，而應歸列稅則第八五四四節「絕緣電線、電纜及
      其他絕緣電導體，不論是否裝有插接器……」項下；查本件報單原申報貨名為
      「CNNECTION AND CONTACT ELEMENTS FOR WIRES AND CABLES 」，係指不含電
      線的接頭器，稅則號別為第八五三六．九○．二○號，稅率FREE；惟實際來貨
      為「WIRE AND WIRE SET WITH CONNECTORS 」，係指其電源線及線組裝有接頭
      器，應歸列稅則號別為第八五四四．四一．九○號，稅率百分之七；兩者貨名
      有別，適用之稅則號別及稅率顯然不同。被告所屬稽核組雖一度認為來貨似應
      歸列稅則號別第八五四八‧九○‧○○號，按稅率百分之二‧五課徵進口稅，
      惟另再調閱電腦歷史檔，發現原告進口相同貨物之報單尚有十三份，遂將上述
      十四份進口報單移請其外棧組複核，並告知原告，因該報單為Ｃ２應審免驗報
      單，業經通關單位書面審核無訛放行，稅則如要更改，仍應以原通關單位複核
      結果決定之（參照「海關事後稽核作業規定」第十一條），本件原通關單位複
      核結果，認系爭貨物應歸列稅則號別為第八五四四．四一．九○號，名稱應為
      「WIRE AND WIRE SET WITH CONNECTORS」，並據此對原告作成處分，尚無不
      合。
    (二)原告於九十一年四月二十四日報運系案貨物進口時，被告先依關稅法第十四條
      第一項，按原告申報之事項，先行徵稅驗放，再於事後依關稅法第十條第一項
      及海關事後稽核實施辦法第二條第三項：「事後稽核查核內容包括貨名……稅
      則號別……之相關事項等。」之規定，對原告二年內之進口案件辦理事後稽核
      ，核屬於法有據，原告主張貨已放行，表示被告接受原申報貨名，事後不得再
      加以審核云云，顯係對於法令之誤解。
    (三)又查被告發現原告另案（進口報單第ＣＬ／九一／六六○／○八○七五號）所
      申報稅則似有誤，乃調單查核，並洽請原告電傳說明書供核，嗣經原告主動派
      員攜帶樣品至被告稽核組加以說明，被告稽核組並據上開稅則分類規定而重新
      審核認定本件申報進口貨物名稱有誤，足見原告主張進口貨物放行逾年餘後，
      在沒有任何證據的情形下，以推論為理由，任意篡改報單貨名，並作不當之行
      政處分云云，尚屬無據。又本件經事後審查發現貨名有誤，被告認原告虛報進
      口貨物名稱，援引海關緝私條例論處，亦無違誤。
五、綜上所述，被告認原告涉有虛報進口貨物名稱，逃漏進口稅款之行為，乃依海關
    緝私條例第三十七條第一項規定，處原告所漏進口稅額二倍之罰鍰計一○二、二
    ○二元，並依同條例第四十四條規定，追徵所漏進口稅款計五三、六五六元，並
    無違誤。復查及訴願決定予以維持，亦無不合，原告仍執前詞訴請撤銷，為無理
    由，應予駁回。
據上論結，本件原告之訴為無理由，依行政訴訟法第九十八條第三項前段，判決如主
文。
中　　　華　　　民　　　國　　九十三　　年　　　十　　　月　　二十一　　日
                              臺 北 高 等 行 政 法 院   第 三 庭
             　　　　　　　　　　　　　　　　　　　   法　官　侯東昇
右為正本係照原本作成。
本件以訴訟事件所涉及之法律見解具有原則性者為限，始得於本判決送達後二十日
內向本院提出上訴狀並表明上訴理由，如已於本判決宣示後送達前提起上訴者，應
於判決送達後二十日內補具上訴理由（均按他造人數附繕本），且經最高行政法院
許可後方得上訴。
中　　　華　　　民　　　國　　九十三　　年　　　十　　　月　　二十一　　日
            　　　　　　　　　　　　　　     　     　書記官  蕭純純
